臺灣桃園地方法院刑事判決　　　　　　　96年度訴字第1208號
公　訴　人　臺灣桃園地方法院檢察署檢察官
被　　　告　甲○○
上列被告因違反毒品危害防制條例案件，經檢察官提起公訴（96
年度毒偵字第1676號、第1777號），被告於準備程序中為有罪之
陳述，本院合議庭裁定由受命法官獨任進行簡式審判程序，判決
如下：
    主  文
甲○○施用第一級毒品，累犯，處有期徒刑拾月，減為有期徒刑
伍月，如易科罰金，以新臺幣貳仟元折算壹日。
    事  實
一、甲○○前因施用毒品案件，經送強制戒治後，於民國94年7
    月25日停止強制戒治，所餘期間付保護管束，至同年12月14
    日保護管束期滿執行完畢，並曾因竊盜及贓物案件經法院分
    別判處有期徒刑10月及4 月確定，嗣裁定二案應執行有期徒
    刑1 年1 月，並與另案竊盜罪所處之有期徒刑7 月接續執行
    ，於95年7 月27日執行完畢。詎其仍未能戒除毒癮，復基於
    施用第一級毒品海洛因之犯意，先後於上開強制戒治執行完
    畢後5 年內之96年1 月20日及同年2 月28日，在其桃園縣龍
    潭鄉黃唐村9 鄰黃泥塘31號住處內，施用海洛因各1 次。
二、案經桃園縣政府警察局龍潭分局報請臺灣桃園地方法院檢察
    署檢察官偵查起訴。
    理  由
一、上揭事實業據被告甲○○坦承不諱，而被告先後2 次遭警查
    獲時所採集之尿液經送請檢驗結果，均呈嗎啡之陽性反應，
    亦有桃園縣政府警察局龍潭分局被採尿人姓名編號對照表、
    臺灣檢驗科技股份有限公司濫用藥物尿液檢驗報告及昭信科
    技顧問股份有限公司濫用藥物陽性檢體檢驗報告等資料在卷
    足憑，足徵被告之自白與事實相符。又被告前因施用毒品案
    件，經送強制戒治後，於94年7 月25日停止強制戒治，所餘
    期間付保護管束，至同年12月14日保護管束期滿執行完畢，
    有臺灣高等法院被告前案紀錄表1 份在卷可按，其於強制戒
    治執行完畢後5 年內再犯毒品危害防制條例第10條之罪，自
    應由檢察官直接提起公訴而進入訴訟程序審理。本件事證已
    經明確，被告之犯行堪予認定，應依法論科。
二、核被告所為，係犯毒品危害防制條例第10條第1 項之施用第
    一級毒品罪。而毒品因有高度之成癮性及濫用性，即一方面
    因「耐藥性」之影響，導致行為人必須逐漸增加施用劑量，
    方能達成主觀之相同效果，他方面則因「生理依賴性」及「
    心理依賴性」的影響，導致行為人對毒品產生強烈渴求，終
    至不能根絕。職此，立法實務固以戒斷行為人之毒癮（包括
    身癮及心癮）為其首要，惟倘行為人曾經刑事處遇方式助其
    戒斷毒癮，猶於短時間內再犯施用毒品，足見原所據以實施
    之治療程序，顯然不能收其實效，是乃明定應依法追訴處罰
    。據此可知，施用毒品之行為本身，顯然具有反覆性及延續
    性之特徵，準此，「持續多次施用」即屬此類犯罪之常態，
    倘認「持續多次施用」乃數行為，並對之為數罪評價，恐與
    刑罰之過度評價禁止原則相悖，並與憲法所揭櫫之比例原則
    有違。基此，於刑法評價上，「持續多次施用」毒品應僅成
    立「集合犯」之實質一罪。是被告前後2 次施用第一級毒品
    海洛因之犯行，雖係可獨立成罪之數行為，已經無法依連續
    犯之規定而「以一罪論」，必須一罪一刑，惟如此顯然違背
    罪刑相當原則，是被告2 次施用海洛因之犯行既均時間密接
    ，且依社會通念，足可認為係基於一個意思決定所為之具有
    反覆性及延續性之行為，乃學理上所稱之「集合犯」，應僅
    成立一罪。又被告有事實欄一所載之犯罪科刑、執行情形，
    有上開臺灣高等法院被告前案紀錄表在卷可按，其受徒刑之
    執行完畢後，5 年以內故意再犯本件有期徒刑以上之罪，為
    累犯，應依刑法第47條第1 項規定加重其刑。爰審酌被告犯
    罪動機、目的及施用次數，兼衡其經強制戒治處遇，仍未能
    戒絕此一劣習，顯見其抗拒毒品之意志不堅，惟念及被告施
    用毒品所侵害法益僅係其個人身體健康，且犯罪後能坦承犯
    行，態度尚佳等一切情狀，量處如主文所示之刑。再中華民
    國九十六年罪犯減刑條例已於96年7 月16日實施，爰併依該
    條例第2 條第1 項第3 款之規定減輕其刑，且依該條例第9
    條、刑法第41條第1 項前段之規定諭知易科罰金之折算標準
    。至警方查獲之針筒2 支，被告陳稱係其友人所有，且無其
    他積極證據足資證明該等針筒確為被告所有，不予諭知沒收
    。
三、本件被告所犯為死刑、無期徒刑、最輕本刑3 年以上有期徒
    刑之罪或高等法院管轄第一審案件以外之罪，被告於本院行
    準備程序時並就被訴事實為有罪之陳述，經聽取檢察官及被
    告之意見後，依刑事訴訟法第273條之1第1 項之規定，本院
    合議庭裁定本件改依簡式審判程序，並由獨任法官進行審理
    ，末此敘明。
據上論斷，應依刑事訴訟法第273 條之1 第1 項、第299 條第1
項前段，毒品危害防制條例第10條第1 項，刑法第11條前段、第
47條第1 項、第41條第1 項前段，中華民國九十六年罪犯減刑條
例第2 條第1 項第3 款、第9 條，判決如主文。
本案經檢察官許曉微到庭執行職務。
中　　華　　民　　國　　96　　年　　7 　　月　　20　　日
                刑事第十一庭    法　官  魏于傑
上正本證明與原本無異。
如不服本判決，得於收受判決後10日內，向本院提出上訴狀。
                                書記官  林怡君
中　　華　　民　　國　　96　　年　　7 　　月　　20　　日
本案論罪科刑主要法條：
毒品危害防制條例第10條
施用第一級毒品者，處 6 月以上 5 年以下有期徒刑。
